【裁判字號】    95,易,1077
【裁判日期】    950714
【裁判案由】    妨害家庭
【裁判全文】
臺灣臺中地方法院刑事判決          95年度易字第1077號
公  訴  人  臺灣臺中地方法院檢察署檢察官
被      告  甲○○
被      告  丙○○
上  一  人
選任辯護人  丁○○律師
上列被告等因妨害家庭案件，經檢察官提起公訴（九十五年度偵
字第八○○六號），本院判決如下：
    主    文
丙○○連續與有配偶之人相姦，處有期徒刑月，如易科罰金，
以佰元折算壹日。
甲○○被訴通姦部分，公訴不受理。
    犯罪事實
一、甲○○係乙○○之夫，為有配偶之人，丙○○明知甲○○為
    有配偶之人，且婚姻關係仍存續中，竟基於相姦之概括犯意
    ，自民國九十四年三月間某日起至九十五年二月初某日止，
    在丙○○位於臺中市○○路三六三號八樓之二、臺中市○○
    路一八四巷十樓之二住處，與已婚之甲○○相姦多次（甲○○所犯通姦之犯行，業據甲○○之妻乙○○當庭具狀撤回告
    訴），平均每二星期一次。
二、案經乙○○訴請臺灣臺中地方法院檢察署檢察官偵查起訴。
    理  由
壹、被告丙○○部分：
一、訊據被告丙○○固坦承有於九十五年一月九日以後，在臺中
    市○○路一八四巷十樓之二住處，與已婚之甲○○發生性行
    為二、三次之事實，惟矢口否認有何相姦之犯行，辯稱：其
    與甲○○是在臺中榮總認識，一開始只是朋友，後來甲○○
    追求其，其才開始與甲○○交往，交往當時其並不知甲○○
    的婚姻狀況，其是與甲○○同去新加坡回來後搬至中港路的
    家時，才與甲○○發生性關係，且當時再過幾天就過年了，
    其要帶甲○○回家介紹給媽媽認識，就問甲○○要不要跟其
    回家，甲○○此時才告知其已結婚，知道後其就與甲○○分
    手了等語。然查：
  (一)被告丙○○與共同被告甲○○於前揭時、地發生性關係多次
    之事實，業據證人甲○○於檢察官偵查中及本院審理時證述
    明確，核與告訴人指訴情節相同，被告丙○○雖辯以其係自
    新加坡回來後，才與甲○○發生關係二、三次，且與甲○○
    發生關係當時，並不知甲○○已結婚等語。然證人甲○○於
    本院審理時證稱：其與被告丙○○係九十三年十一、十二月
    間開始交往，一開始並未告知被告丙○○其婚姻狀況，但交
    往後沒有幾個月，其就跟被告丙○○說其有小孩，剛開始是
    以比較開玩笑的方式跟被告丙○○說其有小孩，後來被告丙○○就知道了，其跟被告丙○○提到其要回去帶小孩，被告
    丙○○聽到後有吃醋，認為其心還在家裏，這段時間其跟被
    告丙○○提過幾次小孩，但次數沒有很多，因為其不敢談，
    後來被告丙○○有問過小孩母親，其就告訴被告丙○○其婚
    姻狀態，在發生第一次性行為前，其就在與被告丙○○在吃
    飯、聊天時提到其婚姻狀態，第一次發生性行為是因為吃飯
    、喝酒比較晚，那一天也沒有預期會發生這件事情。在交往
    當時其曾對被告丙○○說過如果將來會有甚麼結果再說歸宿
    的事，目前是不可能會有結果等語明確，足見被告甲○○確
    已向被告丙○○表示其已婚之身份，並有與被告丙○○發生
    性行為甚明。
  (二)再查，被告丙○○陳稱其與被告甲○○交往過程中，並不只
    有一個醫生追求其，且當時並未想過將被告甲○○當成結婚
    對象，是從新加坡回來後才想到這個問題等語，惟被告丙○○於九十四年九月八日到十九日與被告甲○○一同出遊瑞士
    ，九十五年一月六日至九日與被告甲○○共同至新加坡，且
    此二次出國行程，被告二人均同住於同一飯店之同一房間，
    是以被告丙○○如當時既有其他之醫生在追求，而其並未將
    被告甲○○當成結婚對象，何以仍會與被告甲○○同住一室
    ，其前開所為顯與常情不符，益徵於二次出國期間，被告二
    人即已交往密切、關係親近甚明；又證人甲○○於本院審理
    時亦證述：去新加坡當天，是被告丙○○開車到其家巷口接
    其等語，衡以被告丙○○既係要接被告甲○○一同搭機前往
    新加坡，如非為避免發現，否則為何不至被告甲○○家中接
    被告甲○○；且被告丙○○已然與被告甲○○出國二次，惟
    於交往期間，均未曾表明要到被告甲○○住處，亦與常情不
    符。另被告丙○○既為藥商業務員，其平時與醫院人員即接
    觸頻繁，且如被告丙○○所述當時亦有其他醫生追求，何以
    其均未曾聽聞被告甲○○之婚姻狀況，亦未曾向相關之同事
    詢問被告甲○○之狀況，亦顯與一般經驗常情未合。是被告
    丙○○所辯其於交往及發生性關係時，並不知被告甲○○之
    婚姻狀況等語，顯係事後飾卸之詞，並無足採。本件事證明
    確，被告丙○○相姦犯行堪以認定。
二、按行為後法律有變更者，適用行為時之法律。但行為後之法
    律有利於行為人者，適用最有利於行為人之法律，刑法第二
    條第一項定有明文。查被告於行為時之刑法第四十一條第一
    項前段規定：「犯最重本刑為五年以下有期徒刑以下之刑之
    罪，而受六個月以下有期徒刑或拘役之宣告，因身體、教育
    、職業、家庭之關係或其他正當事由，執行顯有困難者，得
    以一元以上三元以下折算一日，易科罰金。」，又被告行為
    時之易科罰金折算標準，修正前罰金罰鍰提高標準條例第二
    條前段（現已刪除）規定，就其原定數額提高為一百倍折算
    一日，則本件被告行為時之易科罰金折算標準，應以銀元三
    百元折算一日，經折算為新臺幣後，應以新臺幣九百元折算
    為一日。惟九十五年七月一日修正公布施行之刑法第四十一
    條第一項前段則規定：「犯最重本刑為五年以下有期徒刑以
    下之刑之罪，而受六個月以下有期徒刑或拘役之宣告者，得
    以新臺幣一千元、二千元或三千元折算一日，易科罰金。」
    比較修正前後之易科罰金折算標準，以九十五年七月一日修
    正公布施行前之規定，較有利於被告，則應依刑法第二條第
    一項前段，適用修正前刑法第四十一條第一項前段規定，定
    其折算標準；且按刑法第二條第一項所稱之法律，係指刑罰
    所依存的整體法律狀態，故法律有變更應指足以影響行為的
    可罰性與法律效果的法令因修正或廢止而有所變更而言。所
    以刑法法律變更概念，應界定在法律規定的改變，足以影響
    刑罰權判斷者而言，刑法總則的變更，自然會影響到個別犯
    罪的成立，乃至於法律效果的結構，自屬法律變更，應為新
    舊法之比較。而刑法修正之後，原屬連續犯之數個犯罪行為
    ，依新法應數罪併罰，比較修正前之規定，可依裁判上一罪
    論處，顯然修正前之規定有利於被告，如仍依修正後之規定
    ，對於被告極為不利，從而，解釋上對於刑法第二條之解釋
    ，應包括此種影響罪刑加重之規定。本件被告於修正前之刑
    法時期所犯之數次相姦罪行，依裁判時之修正後之刑法第二
    條第一項比較之結果，以修正前之刑法較有利於行為人，亦
    應依修正前之刑法第五十六條之規定，逕以一連續相姦罪論
    處，均併予敘明。核被告丙○○所為，係犯刑法第二百三十
    九條後段之相姦罪。被告丙○○先後多次相姦犯行，時間緊
    接，方法相同，觸犯構成要件相同之罪名，顯係基於概括犯
    意反覆為之，為連續犯，依修正前刑法第五十六條規定以一
    罪論，並加重其刑。起訴書雖記載被告丙○○於瑞士、新加
    坡時亦有與被告甲○○為相姦犯行，惟此部分犯罪行為地均
    在我國領域外所犯，且所犯係相姦罪，亦無刑法第五條、第
    七條之適用，且經公訴人當庭減縮此部分之犯罪事實，本院
    即無庸再審酌此部分，併予敘明。爰審酌被告丙○○並無任
    何刑事前案紀錄，有臺灣高等法院被告前案紀錄表及臺灣臺
    中地方法院檢察署刑案資料查註紀錄表附卷可稽，堪認其犯
    案前品行尚佳，被告丙○○明知甲○○為有配偶之人，竟不
    知謹守個人分際，與甲○○有相姦之行為，嚴重侵害告訴人
    乙○○的家庭和諧，惡性非輕，惟本案係源於共同被告甲○○之追求所致，並斟酌被告丙○○犯後仍飾詞辯解等一切情
    狀，量處被告丙○○如主文所示之刑，並諭知易科罰金之折
    算標準。
貳、被告甲○○部分：
一、公訴意旨另以：被告甲○○業已結婚係有配偶之人，竟自九
    十四年三月間某日起至九十五年二月初某日止，在臺中市○○路三六三號八樓之二、臺中市○○路○段一八四巷二號十
    樓之二丙○○住處，連續與被告丙○○通姦。因認被告甲○○涉犯刑法第二百三十九條前段之通姦罪嫌。
二、按告訴乃論之罪，告訴人於第一審辯論終結前，得撤回其告
    訴；又告訴經撤回者，應諭知不受理之判決，並得不經言詞
    辯論為之，刑事訴訟法第二百三十八條第一項、第三百零三
    條第三款、第三百零七條分別定有明文。
三、本件被告甲○○因妨害家庭案件，經檢察官提起公訴，認被
    告甲○○涉犯刑法第二百三十九條前段之通姦罪，依同法第
    二百四十五條第一項規定，該罪須告訴乃論。茲據被告甲○○之配偶即告訴人乙○○於本院第一審言詞辯論終結前撤回
    對被告甲○○部分之告訴，有撤回告訴狀一份附卷可稽，揆
    諸前開說明，就被告甲○○部分爰不經言詞辯論逕行諭知不
    受理之判決。
據上論斷，應依刑事訴訟法第二百九十九條第一項前段、第三百
零三條第三款、第三百零七條，刑法第二條第一項、修正前刑法
第五十六條、刑法第二百三十九條後段、修正前刑法第四十一條
第一項前段，修正前罰金罰鍰提高標準條例第二條，判決如主文
。
中    華    民    國    95    年     7    月    14    日
                  刑事第六庭  審判長法  官  簡源希
                                    法  官  鄧敏雄
                                    法  官  戴博誠
上正本證明與原本無異。
如不服本判決，應於送達後十日內向本院提出上訴狀（須附繕本
），上訴於臺灣高等法院臺中分院。
                                    書記官  鄭淑英
中    華    民    國    95    年     7    月    14    日
【附錄論罪科刑法條】
刑法第二百三十九條：
有配偶而與人通姦者，處一年以下有期徒刑。其相姦者亦同。


司法院資訊處製作；財團法人民間司法改革基金會備份。
